【裁判字號】    97,基簡,686
【裁判日期】    970828
【裁判案由】    清償債務
【裁判全文】
臺灣基隆地方法院基隆簡易庭民事判決
原      告  基隆汽車客運股份有限公司
法定代理人  乙○○
訴訟代理人  甲○○
被      告  戊○○
                        3樓
            丁○○
                        1樓
兼上二人共  丙○○
同訴訟代理
人
上列當事人間請求清償債務事件，本院於民國97年8月14日言詞
辯論終結，判決如下：
    主  文
被告丙○○應給付原告新臺幣壹拾肆萬壹仟元，及自民國九十七
年六月二十七日起至清償日止，按週年百分之五計算之利息。
原告其餘之訴駁回。
訴訟費用新臺幣壹仟伍佰伍拾元由被告丙○○負擔。
本判決命被告丙○○給付部分，得假執行。
原告其餘假執行之聲請駁回。
    事實及理由
一、原告起訴主張：
(一)被告丙○○自民國86年3月14日起受僱於原告公司任駕駛員
    職務，並於95年7月1日離職，被告丙○○於在職期間95年3
    月25日發生重大交通事故致男童謝幃絡死亡（下簡稱該車禍
    事件），因被告丙○○無力支付和解金額，遂由原告公司先
    行支付，被告丙○○應依公司肇事處理辦法規定分擔賠償金
    額，然被告丙○○離職時未給付原告公司其應分擔之部分，
    依民法第188條第3項規定，僱用人即原告公司損害賠償時，
    對於為侵權行為之受僱人有求償權；又被告戊○○、丁○○
    與原告簽訂人事保證契約，約定被告戊○○、丁○○對於因
    被告丙○○之業務過失致使原告受損害時，該2人願負連帶
    賠償責任，為此提起本訴，請求被告3人連帶給付原告新臺
    幣（下同）141,000元，及均自起訴狀繕本送達翌日起至清
    償日止，按週年百分之5計算之利息，併陳明願供擔保，請
    准宣告假執行等語。
(二)對被告抗辯之陳述略以：為使駕駛員能謹慎駕駛，原告公司
    行車肇事處理辦法於92年3月1日修改，依修改後版本駕駛員
    分擔金額較舊版本為高，故被告丙○○應適用92年度修正後
    版本給付應分擔之賠償金。
二、被告請求駁回原告之訴，其抗辯略以：該車禍事件被告丙○○並無過失，有臺灣基隆地方法院檢察署檢察官不起訴處分
    書1件為證；原告公司於72年3月1日公佈實施之行車肇事處
    理辦法第26條第1款規定，賠償金額最高不超過肇事者應分
    攤之百分之20，且最高不超過20,000元，嗣89年2月11日公
    司勞資會議決議依舊版本實施，最新版本於97年3月25日方
    經勞資會議通過，被告丙○○於95年發生車禍事件，故仍應
    適用舊版本，惟若92年版本有效，則被告丙○○對原告主張
    依據該版本計算之分攤通知書不予爭執。
三、按受僱人因執行職務，不法侵害他人之權利者，由僱用人與
    行為人連帶負損害賠償責任；僱用人賠償損害時，對於為侵
    權行為之受僱人，有求償權，民法第188條第1項前段、第3
    項分別定有明文。經查，被告丙○○於受僱於原告公司期間
    ，在95年3月25日發生車禍致謝幃絡死亡，經原告、被告丙○○與被害人家屬達成和解，並因被告丙○○無力支付而由
    原告先行給付賠償金，依原告於71年3月1日制定、92年3月1
    日增修訂實施之行車肇事處理辦法第58條規定計算後，被告
    丙○○應分擔之賠償金為141,000元等事實，業據原告提出
    臺北縣政府警察局金山分局道路交通事故證明書、和解書（
    均影本附卷）各1紙為證，核屬相符，堪信為真實。被告丙○○雖以該車禍事件已經臺灣基隆地方法院檢察署檢察官作
    成不起訴處分、賠償比例應依72年3月1日公佈之舊版本計算
    等詞置辯，並提出95年度偵字第2957號臺灣基隆地方法院檢
    察署檢察官不起訴處分書、72年3月1日公佈實施之行車肇事
    處理辦法附卷為證，惟該行車肇事處理辦法雖於72年3月1日
    公佈實施，然已分別於92年3月1日、97年1月16日增修訂部
    分規定內容，而該車禍事件係發生於95年3月25日，觀諸當
    時有效（即92年3月1日修定實施之版本）而得拘束僱用人即
    原告與受僱人即被告丙○○之基隆汽車客運股份有限公司行
    車肇事處理辦法第58條(五)：「肇事當事人應分擔之賠償費，
    不得因刑事責任經法院判決無罪而請免之。」之規定（參本
    院卷第32頁），被告丙○○雖經臺灣基隆地方法院檢察署檢
    察官作成不起訴處分，然尚不得據以為對原告不負賠償責任
    之事由，又被告丙○○既對原告據當時有效之行車肇事處理
    辦法計算之分攤額及分攤通知書不予爭執，則原告依民法第
    188條第3項規定請求被告丙○○給付141,000元，及自起訴
    狀繕本送達翌日即97年6月27日起至清償日止之法定遲延利
    息，為有理由，應予准許，被告丙○○以上開情詞置辯請求
    駁回原告之訴，要屬無據。
四、次按人事保證約定之期間，不得逾三年，逾三年者，縮短為
    三年。人事保證未定期間者，自成立之日起有效期間為三年
    。上開規定於民法債編修正施行前成立之人事保證，亦適用
    之。八十八年四月二十一日修正公布，八十九年五月五日施
    行之民法第七百五十六條之三第一項、第三項及民法債編施
    行法第三十五條固分別定有明文。惟於民法債編修正施行前
    成立之人事保證，其約定之保證期間逾三年或未定期間者，
    當事人依原來法律之規定，正當信賴其約定為有效而生之利
    益，應予以適當之保障；在修正施行前如已有保證人應負保
    證責任之事由發生，保證人之賠償責任即告確定，不能因上
    開修正規定之施行，而使其溯及的歸於消滅。是民法債編修
    正施行前成立之人事保證，應解為定有期間而於修正施行後
    殘餘期間未逾三年者，依其約定，逾三年者，縮短為三年；
    至未定期間者，則自修正施行之日起，其有效期間為三年，
    始符信賴保護原則，並維法秩序之安定（最高法院93年度臺
    上字第6號判決要旨參照）。查，被告戊○○、丁○○於民
    法債編修正施行前之86年3月12日與原告約定該2人於原告之
    受僱人即被告丙○○將來因職務上之行為而應對原告為損害
    賠償時，由其代負賠償責任之契約，其性質屬未定期間之人
    事保證契約，依前開說明，該人事保證契約以89年5月5日起
    至92年5月4日止為其有效期間，則95年3月25日被告丙○○
    該車禍事件發生時，被告戊○○、丁○○已非被告丙○○之
    人事保證人，故原告依人事保證之法律關係，請求被告戊○○、丁○○就被告丙○○對原告所負之本件債務負連帶賠償
    責任，為無理由，應予駁回。
五、從而，原告依據民法第188條第3項之規定，請求被告丙○○
    給付如主文第1項所示，為有理由，應予准許；原告依據人
    事保證契約之法律關係請求被告戊○○、丁○○連帶負賠償
    責任，為無理由，應予駁回。
六、本件係適用簡易程序所為被告敗訴之判決，依民事訴訟法第
    389條第1項第3款規定，應依職權宣告假執行，爰依職權宣
    告之。原告其餘假執行之聲請，因訴之駁回而失所依附，併
    予駁回。
七、訴訟費用即第一審裁判費1,550元由被告丙○○負擔。
中    華    民    國    97    年    8     月    28    日
                  基隆簡易庭法  官  徐世禎
以上正本係照原本作成。
對於本件判決如有不服，應於收受送達後20日內向本院提出上訴
書狀，上訴於本院合議庭，並按他造當事人之人數附具繕本。
中    華    民    國    97    年    8     月    28    日
                            書記官  周素秋


司法院資訊處製作；財團法人民間司法改革基金會備份。
